【裁判字號】    99,家抗,1
【裁判日期】    990129
【裁判案由】    假扣押
【裁判全文】
臺灣高等法院花蓮分院民事裁定           99年度家抗字第1號
抗  告  人  甲○○
相  對  人  乙○○
抗告人與相對人等間假扣押事件，對於臺灣花蓮地方法院中華民
國98年11月27日98年度家全字第4號裁定，提起抗告，本院裁定
如下：
    主  文
抗告駁回。
抗告程序費用由抗告人負擔。
    理  由
一、本件相對人於原審以抗告人自民國（下同）83年1月10日起
    ，分別到95年5月28日及96年8月9日止，未支付其子女黃凡
    華、黃莧勻之生活費，均由相對人代為墊付，共計新台幣（
    下同）2,133,115元。抗告人因無法律上原因而受有利益，
    依民法第179條之規定，應加計利息返還相對人，故聲請就
    抗告人之財產為假扣押。原審審核後，認相對人已釋明對抗
    告人之「請求」存在，並陳明願供擔保，以補釋明之不足，
    因此裁定准許相對人之聲請。抗告人以原審未審酌相對人亦
    負有扶養義務等情，且相對人並未釋明假扣押之請求以及原
    因、且假扣押程序中債權人所供擔保，僅係用於補釋明之欠
    缺，並非補其不足，本件之債權額為1佰萬元，擔保金額應
    為三分之一即33.3萬元等理由提起抗告。
二、按債權人就金錢請求或得易為金錢請求之請求，欲保全強制
    執行者，得聲請假扣押；又請求及假扣押之原因，應釋明之
    ；前項釋明如有不足，而債權人陳明願供擔保或法院認為適
    當者，法院得定相當之擔保，命供擔保後為假扣押，民事訴
    訟法第522條第1項、第526條第1項、第2項分別定有明文。
    經查，相對人主張其與抗告人於81年10月29日協議離婚，依
    法抗告人對其子女黃凡華及黃莧勻負有扶養義務，抗告人未
    給付扶養費，而由相對人代墊共計2,133,115元，因此請求
    返還，並聲請假扣押，業據調閱花蓮地院98年度家訴字第16
    號訴訟卷宗查證屬實，認相對人對本案法律關係即請求之原
    因，已為相當之釋明，至於假扣押之原因，相對人主張抗告
    人於上開民事案件繫屬後，即將名下兩筆土地設定抵押權，
    增加負擔，亦有土地登記謄本2份為證。原審綜合上述卷證
    資料，認本案確有「日後有不能強制執行或甚難執行之虞」
    之假扣押原因，惟因釋明不足，因而裁准供擔保為假扣押。
三、抗告人雖以上述理由提起抗告，並經本院通知到庭表示意見
    ，亦以同一事由資為抗告之理由。經查：相對人雖有扶養義
    務，並不能免除抗告人之扶養義務，且假扣押程序中供擔保
    制度，僅用於補釋明之「不足」，並非補釋明之「欠缺」，
    抗告人之抗告理由均有誤會，並不足採。至於命供擔保之金
    額，原屬法院之職權，並非一律以債權額之三分之一為擔保
    金額。抗告人持此抗告，亦無理由，更況且民事訴訟法第52
    6條第4項規定「債權人之請求係基於家庭生活費用、扶養費
    、贍養費、夫妻剩餘財產差額分配者，前項法院所命供擔保
    之金額不得高於請求金額之十分之一」。本件相對人係請求
    返還代墊扶養費，原審依法裁定以債權額之十分之一為擔保
    金額，於法尚無不合。抗告意旨指摘原裁定不當，聲明廢棄
    ，為無理由，應予駁回。
四、據上論結，本件抗告為無理由，應予駁回。爰依民事訴訟法
    第495條之1、第449條第1項之規定，裁定如主文。
中    華    民    國    99    年    1     月    29    日
                  民事庭審判長法  官  謝志揚
                              法  官  劉雪惠
                              法  官  賴淳良
以上正本係照原本作成。
本件不得再抗告。
中    華    民    國    99    年    1     月    29    日
                              書記官  邱廣譽

司法院資訊處製作；財團法人民間司法改革基金會備份。
